【裁判字號】    97,抗,113
【裁判日期】    970831
【裁判案由】    拍賣抵押物
【裁判全文】
臺灣桃園地方法院民事裁定               97年度抗字第113號
抗  告  人  馬來西亞商富析資產管理股份有限公司台灣分公司
法定代理人  丙○○
代  理  人  甲○○
相  對  人  乙○○
上列當事人間聲請拍賣抵押物事件，抗告人對於中華民國97年4
月25日本院簡易庭司法事務官所為之裁定提起抗告，本院裁定如
下：
    主  文
抗告駁回。
抗告程序費用新臺幣壹仟元由抗告人負擔。
    理  由
一、按分公司僅在其業務範圍內之事項涉訟，有當事人能力，得
    以自己名義起訴、應訴，然此僅為訴訟上之便宜手段，分公
    司本質上仍為受本公司管轄之分支機構，本身並無獨立人格
    及獨立財產，不能為權利義務之主體，亦即分公司雖得代總
    公司起訴、應訴或依非訟事件法代總公司提出相關聲請，而
    為訴訟代理人或非訟代理人，但權利如有專屬性時，如抵押
    權人登記名義為總公司名稱，而有依非訟事件法提出拍賣抵
    押物聲請之必要時，仍須由總公司以抵押權人地位提出拍賣
    抵押物聲請而為聲請人，此時分公司雖可代總公司為本件聲
    請之非訟代理人，但並不因此而得成為抵押權設定登記上之
    抵押權人，進而以抵押權人之權利主體地位，向法院聲請拍
    賣抵押物。又按拍賣抵押物，足以發生抵押權變動之效力，
    係屬於抵押權之處分行為，唯有登記為抵押權人之總公司之
    權利主體始得實行抵押權，而不得以非權利主體之分公司，
    向法院聲請拍賣抵押物。
二、抗告意旨略以：抗告人為第三人馬來西亞商富析資產管理股
    份有限公司（下稱抗告人之總公司）之在台合法分公司，又
    抗告人係由總公司授權處理台灣境內自銀行或民間資產公司
    購之不良債權，而本件抵押物所涉及債權，實乃以抗告人名
    義受讓自第三人中聯信託投資股份有限公司（下稱中聯公司
    ），除中聯信託所出具之債權讓與聲明書自始即以抗告人之
    名義為受讓人外，中聯公司於台灣新生報上之公告亦明白指
    出：將債權及其擔保或從屬權益讓與抗告人，抗告人得以債
    權人之地位行使權利，故為實現債權，抗告人本即可以債權
    受讓人之地位而以自己名義向法院聲請強制執行。且本件抵
    押物及抵押權之設定皆於台灣境內，非本公司境內，自應認
    抗告人係就業務範圍內之事項涉訟，自得由抗告人聲請拍賣
    抵押物。鈞院限於抵押權之登記名義人方可聲請拍賣抵押物
    裁定，將造成外國公司在台業務運作上之困難，徒增程序上
    之繁複，不僅與實務為訴訟經濟而承認分公司有當事人能力
    對原意相悖，亦違反以往實務准予分公司得聲請拍賣抵押物
    裁定之慣例，動搖法安定性，且忽視外國公司在台分公司即
    抗告人方為實際上抵押權主體。是原裁定以抗告人非系爭抵
    押權之主體而駁回抗告人之聲請，自屬可議，為此提起抗告
    ，請求廢棄原裁定，並准予裁定拍賣系爭抵押物等語。
三、查，相對人所有系爭坐落桃園縣楊梅鎮○○○○段大金山下
    小段81地號之土地及其上同段同小段850 建號之建物（下稱
    系爭不動產），設定登記之最高限額抵押權人為抗告人之總
    公司之事實，為抗告人所自認，且有土地及建物謄本各1 份
    附卷可稽，堪信為真實。因此，系爭不動產之抵押權人之權
    利主體仍應為抗告人之總公司，分公司僅係在訴訟上，可在
    其業務範圍內之事項涉訟，有當事人能力，得以自己名義起
    訴、應訴，但仍不能因此即認分公司已取得實體法上之權利
    義務主體地位，且上開規定依我國法律亦不分其係本國公司
    抑或是外國公司而異其法律效果。至於分公司雖以自己名義
    與第三人簽訂受讓債權之契約，然此僅能視為總公司之分支
    機構之代表行為，但該受讓債權之權利義務仍應歸屬於總公
    司，而非分公司。是抗告人以其已與中聯公司簽訂債權讓與
    契約，應能成為受讓債權之權利主體云云，尚非可採。又按
    拍賣抵押物，係屬於抵押權之處分行為，足以發生抵押權變
    動之效力，對於抵押人、抵押權人之權利義務影響均甚為重
    大，是尚難僅以如此可能造成外國公司在台業務運作上之繁
    複，即可作為分公司得聲請拍賣抵押物之依據。綜上所述，
    本件抗告人以分公司之名義向本院聲請拍賣抵押物，於法不
    合，故原裁定駁回抗告人拍賣抵押物之聲請，尚無違誤，抗
    告人指摘原裁定違法，請求廢棄原裁定，不能謂有理由，應
    予駁回。另確定本件抗告程序費用如主文第2 項所示。
四、依非訟事件法第46條、第21條第2 項、第24條、民事訴訟法
    第495 條之1 第1 項、第449 條第1 項、第78條，裁定如主
    文。
中    華    民    國    97    年    8     月    31    日
                  民事第二庭    審判長法  官  劉克聖
                                      法  官  石有為
                                      法  官  黃漢權
以上正本係照原本作成。
本裁定除以適用法規顯有錯誤為理由，並經本院許可外，不得再
抗告。如提起再抗告，應於收受後10日內，向本院提出再抗告狀
，並繳納再抗告費新台幣1,000 元。
中    華    民    國    97    年    8     月    31    日
                                      書記官  羅美英


司法院資訊處製作；財團法人民間司法改革基金會備份。
